臺灣基隆地方法院民事判決　九十三年度訴字第三四○號
　　原　　　告　乙○○
　　訴訟代理人　丙　○
　　被　　　告　甲○○
右當事人間請求遷讓房屋等事件，本院於中華民國九十三年九月十四日辯論終結，茲
判決如左：
    主      文
被告應自基隆市○○區○○路十七號三樓房屋遷出，將房屋交還原告，並給付原告新
臺幣貳拾伍萬玖仟元及自民國九十三年四月十五日起，至返還前開房屋之日止，按月
以新臺幣柒仟元計算之損害金。
訴訟費用玖仟壹佰肆拾元由被告負擔。
本判決命被告給付金錢部分，得為假執行。
    事      實
甲、原告方面：
一、聲明：
    (一)如主文第一項所示。
    (二)訴訟費用由被告負擔。
二、陳述：
    (一)被告自民國（下同）八十二年七月十五日起向原告承租基隆市○○區○○路
        十七號三樓房屋（下稱系爭房屋），約定租期自八十二年七月十五日起至八
        十三年七月十四日止共一年，租金每月新臺幣（下同）六千元，於每月十五
        日給付；此有房屋租賃契約書可證。
    (二)嗣租期屆滿，雙方雖未續訂租約，惟被告仍續向原告承租系爭房屋，未約定
        租賃期限（即變為不定期租賃），自八十七年八月以後，租金並調高為每月
        七千元。被告自九十年二月十五日起即未再給付租金，至九十三年三月十五
        日止，共積欠二十五萬九千元，原告曾於九十三年三月十一日以郵局存證信
        函催告被告給付積欠之租金（另借款二萬五千元），否則終止租賃契約，返
        還房屋；被告於九十三年三月十三日收受存證信函；此亦有郵局存證信函及
        雙掛號郵件回執可證。
    (三)詎被告於收受存證信函後，竟置之不理，既不清償積欠之租金，亦不返還系
        爭房屋，為此依租賃之法律關係，請求判命被告應自系爭房屋遷出，將房屋
        交還原告，並給付原告二十五萬九千元及自九十三年四月十五日起，至返還
        前開房屋之日止，按月以七千元計算之損害金。
三、證據：提出下列文件為證。
    (一)系爭房屋之房屋稅單影本一張。
    (二)兩造於八十二年七月十五日簽訂租賃系爭房屋之「房屋租賃契約」一件。
    (三)郵局存證信函及雙掛號郵件回執各一件。
乙、被告方面：
    被告經合法通知，未於言詞辯論期日到場，亦未提出書狀為任何聲明及陳述。
丙、本院依職權勘驗被告是否仍住於系爭房屋（結果被告確仍住於系爭房屋）。
    理      由
一、本件被告未於言詞辯論期日到場，惟無民事訴訟法第三百八十六條所列之各種情
    形，爰准原告聲請，由其一造辯論而為判決，先予敘明。
二、原告主張：被告自八十二年七月十五日起向渠承租系爭房屋，約定租期自八十二
    年七月十五日起至八十三年七月十四日止共一年，租金每月六千元，於每月十五
    日給付。嗣租期屆滿，雙方雖未續訂租約，惟被告仍續向原告承租系爭房屋，未
    約定租賃期限（即變為不定期租賃），自八十七年八月以後，租金並調高為每月
    七千元。被告自九十年二月十五日起即未再給付租金，至九十三年三月十五日止
    ，共積欠二十五萬九千元，原告曾於九十三年三月十一日以郵局存證信函催告被
    告給付積欠之租金（另借款二萬五千元），否則終止租賃契約，返還房屋；被告
    於九十三年三月十三日收受存證信函。詎被告於收受存證信函後，竟置之不理，
    既不給付積欠之租金，亦不返還系爭房屋等事實，業據提出系爭房屋之房屋稅單
    影本一張、兩造於八十二年七月十五日簽訂租賃系爭房屋之「房屋租賃契約」一
    件、郵局存證信函及雙掛號郵件回執各一件為證，經核與原告所述相符，並經本
    院依職權勘驗被告確仍住於系爭房屋，參以被告經本院合法通知，亦不到場或具
    狀抗辯，以供本院調查斟酌，衡情應係默認原告之主張為真實等情，原告之主張
    自堪信為真實。
三、按「出租人非因左列情形之一，不得收回房屋：一、（略）；二、（略）；三、
    承租人積欠租金額，除以擔保金抵償外，達二個月以上時。：：：」土地法第一
    百條第三款定有明文。又「承租人於租賃關係終止後，應返還租賃物。」民法第
    第四百五十五條前段亦定有明文。本件被告既積欠原告租金達三年餘，早已達二
    個月以上，如前所述，依土地法第一百條第三款規定反面解釋，原告終止租約，
    收回房屋，自屬合法。兩造間之租約既經原告合法終止，則原告訴請被告反還系
    爭房屋，依民法第第四百五十五條前段規定，自屬正當，應予准許。
四、次按「承租人應於約定日期，支付租金。無約定日期者，依習慣；無約定亦無習
    慣者，應於租賃期滿時支付之。：：：」民法第第四百三十九條前段亦定有明文
    。本件兩造原約定應於每月十五日支付租金，嗣雖未續訂書面租約，惟其應支付
    租金之日期並無變更（僅變為不定期租賃），即仍應於每月十五日支付租金；而
    被告早已積欠原告租金達二十五萬九千元之多，屆期未付，如前所述，從而原告
    訴請被告給付積欠之租金二十五萬九千元，亦屬正當，應予准許。
五、再按「無法律上之原因而受利益，致他人受損害者，應返還其利益。雖有法律上
    之原因，而其後已不存在者，亦同。」民法第一百七十九條定有明文。又「無權
    占有他人土地，可能獲得相當於租金利益，為社會通常之觀念。」（參見最高法
    院六十一年度臺上字第一六九五號判例）。其無權占有他人房屋者，亦同。本件
    被告於原告終止租約後繼續占用系爭房屋，即屬無權占有，可能獲有相當於租金
    之利益每月七千元，從而原告依民法第一百七十九條之規定，請求被告如數返還
    （即自九十三年四月十五日起，至返還系爭房屋之日止，於每月十五日給付原告
    七千元之損害金），亦屬正當，而應予准許。
六、訴訟費用（裁判費）九千一百四十元，依民事訴訟法第七十八條規定，應由敗訴
    之被告負擔，爰一併確定其數額如主文第二項所示。
七、本件命被告給付金錢部分，未逾新臺幣五十萬元，依民事訴訟法第三百八十九條
    第一項第五款規定，應依職權宣告假執行，爰依職權宣告之。至於命被告返還房
    屋部分，因非「就民事訴訟法第四百二十七條第一項至第四項訴訟適用簡易程序
    所為被告敗訴之判決」，不得依職權宣告假執行；原告聲請本院依職權宣告假執
    行，並無依據，不能准許，併予敘明。
八、據上論結，本件原告之訴為有理由，依民事訴訟法第三百八十五條條第一項前段
    、第七十八條、第三百八十九第一項第五款，判決如主文。
中　　　華　　　民　　　國　　九十三　　年　　　九　　　月　　 三十 　　日
                                  民事庭法　　　官　林  金  發
右為正本，係照原本作成。
如不服本判決，應於本判決送達後二十日內向本院提出上訴書狀（應附繕本）及繳納
上訴裁判費，上訴於臺灣高等法院。
中      華      民      國    九十三    年      九      月     三十     日
                                        法院書記官  溫  麗  燕
